【裁判字號】    98,撤緩,123
【裁判日期】    980630
【裁判案由】    聲請撤銷緩刑
【裁判全文】
臺灣板橋地方法院刑事裁定            98年度撤緩字第123 號
聲  請  人  臺灣板橋地方法院檢察署檢察官
被      告  甲○○
上列聲請人因受刑人犯妨害自由案件（96年度訴字第306 號），
聲請撤銷緩刑之宣告（98年度執聲字第1939號），本院裁定如下
：
    主  文
聲請駁回。
    理  由
一、聲請意旨略以：受刑人甲○○因妨害自由案件（臺灣板橋地
    方法院檢察署96年度執他字第5388號），經本院以96年度訴
    字第306 號刑事判決判處有期徒刑1 年2 月，減為有期徒刑
    7 月，緩刑4 年，於民國（下同）96年10月26日判決確定在
    案。竟於緩刑期內即97年9 月6 日，在宜蘭縣羅東鎮○○路
    與中山路口之商店與友人飲酒，明知已達不能安全駕駛動力
    交通工具之狀態，仍騎乘友人游孝明所有之車號758-DAL 號
    機車，於行經中正南路與文化街分岔路口時，因剎車不及撞
    擊游宏吉所駕駛之車號L2-2920 號小貨車，造成頭部、手部
    等處擦傷，經送醫急救，並檢測血液酒精含量達167MG/DL，
    其另犯違背安全駕駛罪，經國防部東部軍事法院於98年2 月
    19日以98年訴字第004 號判決判處得易科罰金之有期徒刑4
    月，於98年4 月22日判決確定。受刑人因有上揭之犯罪事由
    ，足認其不知悔悟自新，原宣告之緩刑難收預期效果，而有
    執行刑罰之必要，合於刑法第75條之1 第1 項第2 款所定得
    撤銷緩刑宣告之原因，爰依刑事訴訟法第476 條之規定聲請
    撤銷等語。
二、按刑法第75條之1 第1 項分設4 款裁量撤銷緩刑之原因，其
    立法理由為：「現行關於緩刑前或緩刑期間故意犯他罪，而
    在緩刑期內受得易科罰金之有期徒刑之宣告者，列為應撤銷
    緩刑之事由，因認過於嚴苛，而排除第七十五條應撤銷緩刑
    之事由，移列至得撤銷緩刑事由，俾使法官依被告再犯情節
    ，而裁量是否撤銷先前緩刑之宣告；其次，如有前開事由，
    但判決宣告拘役、罰金時，可見行為人仍未見悔悟，有列為
    得撤銷緩刑之事由，以資彈性適用，爰於第一項第一款、第
    二款增訂之．．．」，即本條採用裁量撤銷主義，賦予法院
    撤銷與否之權限，特於第1 項規定實質要件為「足認原宣告
    之緩刑難收其預期效果，而有執行刑罰之必要」，供作審認
    之標準，亦即於「得」撤銷緩刑之情形，法官應依職權本於
    合目的性之裁量，妥適審酌被告所犯前後數罪間，關於法益
    侵害之性質、再犯之原因、違反法規範之情節是否重大、被
    告主觀犯意所顯現之惡性及其反社會性等情，是否已使前案
    原為促使惡性輕微之被告或偶發犯、初犯改過自新而宣告之
    緩刑，已難收其預期之效果，而確有執行刑罰之必要，此與
    刑法第75條第1 項所定2 款要件有一具備，即毋庸再行審酌
    其他情狀，應逕予撤銷緩刑之情形不同。
三、本件受刑人甲○○前因犯妨害自由案件，於96年9 月20日，
    經本院以96年度訴字第306 號刑事判決判處有期徒刑1 年2
    月，減為有期徒刑7 月，緩刑4 年，於96年10月26日判決確
    定（下稱前案）；復於緩刑期內即97年9 月6 日凌晨5 時許
    ，因服用酒類，不能安全駕駛動力交通工具而駕駛，另犯公
    共危險罪，於98年2 月19日，經國防部東部軍事法院以98年
    訴字第004 號判決判處有期徒刑4 月，如易科罰金，以新臺
    幣1 千元折算1 日，於98年4 月22日判決確定（下稱後案）
    ，此有臺灣高等法院被告前案紀錄表、上開刑事判決書各1
    份在卷可憑，是受刑人緩刑期內因故意犯他罪，而在緩刑期
    內受得易科罰金之有期徒刑之宣告確定，故有刑法第75條之
    1 第1 項第2 款所規定「得」撤銷緩刑宣告之情形；然刑法
    緩刑制度係為促進惡性輕微之被告或偶發犯、初犯利於改過
    自新而設，刑法第75條之1 又賦與法院裁量撤銷與否之權限
    ，則受刑人雖合於同法條第1 項第2 款之情形，惟是否已足
    認原緩刑之宣告難收其預期效果，而有執行刑罰之必要，仍
    須視情形而定。
四、經查：受刑人於前案所犯之妨害自由案件，經法院以受刑人
    前未曾受有期徒刑以上刑之宣告，且衡酌其並非本件首謀元
    兇，且係遭人唆使，始基於誤信而幫忙催討債務，復參諸其
    年紀均僅有18歲，目前在學中，倘因本件偶發犯行身繫囹圄
    ，顯有因短期自由刑而沾染監所受刑人犯罪惡習之虞，對於
    彼等改過向善之教化可能產生反效果，再參酌告訴人一再到
    庭陳明其願意宥恕受刑人，並給予彼等自新機會等語，因認
    對受刑人所宣告之刑，以暫不執行為適當，爰併予宣告緩刑
    4 年，用啟自新（見卷附本院96年度訴字第306 號判決書）
    ，足認其主觀上顯現之反社會性非重。而受刑人於緩刑期間
    所犯後案係服用酒類，不能安全駕駛動力交通工具而駕駛（
    刑法第185 條之3 ），其法定刑係1 年以下有期徒刑、拘役
    或科或併科15萬元以下罰金，原非重罪，且屬偶發性犯罪，
    而依其犯罪情節以觀，其惡性亦非重大，又所犯亦與前案宣
    告緩刑之妨害自由案件無何關連或類似性；再者，受刑人於
    後案案發後，坦承犯行，態度良好，且與受車損之游宏吉達
    成民事和解，有悛悔實據（見卷附國防部東部軍事法院98年
    訴字第004 號判決書），是尚難僅因受刑人在緩刑期間更犯
    罪，即遽認受刑人未見悔悟自新，而有上開緩刑之宣告難收
    其預期效果之情，又聲請人亦未提出其他證據或具體說明受
    刑人有何情狀足認「原宣告之緩刑難收其預期效果，而有執
    行刑罰之必要」，是聲請人所為本件聲請，難認有理由，自
    應予駁回。
五、依刑事訴訟法第220 條之規定，裁定如主文。
中    華    民    國    98    年    6     月    30    日
                  刑事第十一庭  法  官  陳鴻清
以上正本證明與原本無異。
如不服本裁定應於送達後5 日內向本院提出抗告狀。
                                書記官  江文彬
中    華    民    國    98    年    6     月    30    日


司法院資訊處製作；財團法人民間司法改革基金會備份。
